【裁判字號】    98,消債清,71
【裁判日期】    980925
【裁判案由】    聲請清算程序
【裁判全文】
臺灣高雄地方法院民事裁定            98年度消債清字第71號
聲  請  人  甲○○
上列當事人因消費者債務清理事件聲請清算，本院裁定如下：
    主  文
債務人甲○○自民國九十八年九月二十五日下午四時起開始清算
程序。
命司法事務官進行本件清算程序。
    理  由
一、聲請意旨略以：聲請人因消費借貸、信用卡或現金卡契約，
    對金融機構負有債務達新台幣（下同）1,810,295 元，因有
    不能清償債務情事，前已提出債權人清冊，依中華民國銀行
    公會會員辦理消費金融案件無擔保債務協商機制，與最大債
    權金融機構美商花旗銀行股份有限公司（下稱花旗銀行）協
    商債務清償方案，聲請人應月付16,450元，惟協商當時聲請
    人收入僅約13,000元，每月繳交之協商款均係聲請人之長子
    、次子資助。嗣後因聲請人次子結婚，生活開銷增加已無法
    負擔該筆協商金額，而長子本身亦有負債無法單獨負擔此筆
    協商款項，聲請人不得已於民國97年12月間毀諾，聲請人實
    有不可歸責於己之事由，無法繼續履行協議，且未經法院裁
    定開始更生或許可和解或宣告破產，爰依法聲請清算等語。
二、按債務人不能清償債務或有不能清償之虞者，得依消費者債
    務清理條例所定更生或清算程序，清理其債務。次按債務人
    於法院裁定開始更生程序或許可和解或宣告破產前，得向法
    院聲請清算。再按於消費者債務清理條例施行前，債務人依
    金融主管機關協調成立之中華民國銀行公會會員，辦理消費
    金融案件無擔保債務協商機制與金融機構成立之協商，準用
    消費者債務清理條例第151 條第5 項之規定，即債務人與金
    融機構協商成立者，不得聲請更生或清算，但因不可歸責於
    己之事由，致履行顯有重大困難者，不在此限。又按法院開
    始清算程序之裁定，應載明其年、月、日、時，並即時發生
    效力。末按法院裁定開始更生或清算程序後，得命司法事務
    官進行更生或清算程序，必要時得選任律師、會計師或其他
    適當之自然人或法人一人為監督人或管理人，消費者債務清
    理條例第3 條、第16條第1 項、第80條第1 項、第83條、第
    151 條第5 項、第6 項分別定有明文。
三、經查：
  (一)聲請人為本件清算聲請前，已於95年間依中華民國銀行公會
    會員辦理消費金融案件無擔保債務協商機制與花旗銀行成立
    協商，應自95年6 月起，分80期，零利率，每月以16,450元
    依各債權銀行債權金額比例清償各項債務，至全部清償為止
    ；嗣聲請人依協商清償協議繳款，自97年12月起悔諾等情，
    有協議書、無擔保債務還款計劃在卷可稽（本院卷第18至19
    頁）。聲請人因尚積欠華南銀行債務未於95年間一併協商，
    乃於消費者債務清理條例公布施行後，以書面向最大債權銀
    行華南銀行請求協商債務清償方案，並表明共同協商之意旨
    ，遭該行拒絕致協商不成立，亦有華南銀行協商退件通知函
    在卷可按（本院卷第68頁）。
  (二)按債務人對於金融機構因消費借貸、自用住宅借款、信用卡
    或現金卡契約而負債務，在聲請更生或清算前，應提出債權
    人清冊，以書面向最大債權金融機構請求協商債務清償方案
    ，並表明共同協商之意旨。債務人與金融機構協商成立者，
    不得聲請更生或清算。但因不可歸責於己之事由，致履行顯
    有重大困難者，不在此限，消費者債務清理條例第151 條第
    1 、5 項定有明文。又按於消費者債務清理條例施行前，債
    務人依金融主管機關協調成立之中華民國銀行公會會員，辦
    理消費金融案件無擔保債務協商機制與金融機構成立之協商
    ，準用消費者債務清理條例第151 條第5 項之規定，消費者
    債務清理條例第151 條第6 項亦有明定。聲請人雖曾於消費
    者債務清理條例施行前，與花旗銀行協商約定分80期、零利
    率、每月償還16,450元至全部債務清償為止。惟聲請人目前
    經營正香鮮花店因景氣下滑，每月收入僅約13,000元，已據
    聲請人切結明確（本院卷第74頁），並有聲請人出具之小規
    模營業聲請人之簡單損益表可考（本院卷第21至22頁）。足
    見，聲請人無法依協議繼續償還，係因客觀上收入不足所致
    。聲請人主張其因不可歸責於己之事由，致履行協議顯有重
    大困難，堪予採信。
  (三)聲請人為一般消費者，其經營之正香鮮花店最近5 年之營業
    額平均每月未超過20萬元。目前負債總額1,810,295 元，均
    為無擔保債務，97年平均每月平均收入約13,000元。名下並
    無財產，有聲請人財產及收入狀況說明書、債權人清冊、財
    政部高雄市國稅局95年、96年度綜合所得稅各類所得資料清
    單、財產歸屬資料清單、收入切結書存卷可查（本院卷第6
    、7 、20、23、24、74頁）。聲請人不能清償債務之事實，
    應可認定。
四、綜上所述，聲請人係一般消費者，經營之正香鮮花店最近5
    年之營業額平均每月未超過20萬元。雖曾依無擔保債務協商
    機制協商成立，但因不可歸責於己之事由，致履行協議顯有
    重大困難，且已達不能清償債務或有不能清償之虞之程度。
    其中無擔保或無優先權之債務在1,200 萬元以下，又未經法
    院裁定開始更生程序或許可和解或宣告破產，另查無消費者
    債務清理條例第6 條第3 項、第8 條及第82條第2 項所定應
    駁回清算聲請之事由存在。債務人聲請清算，洵屬有據，自
    應准許。並命司法事務官進行本件清算程序。
五、依消費者債務清理條例第16條第1 項、第83條第1 項，裁定
    如主文。
中    華    民    國    98    年    9     月    25    日
                  民事第三庭    法  官  陳宛榆
上為正本係照原本作成。
本件不得抗告。
本裁定於98年9月25日下午4時公告。
中    華    民    國    98    年    9     月    25    日
                                書記官  周耿瑩


司法院資訊處製作；財團法人民間司法改革基金會備份。
